臺灣高等法院臺中分院刑事判決　　　　96年度上易字第1878號
上　訴　人　臺灣苗栗地方法院檢察署檢察官
被　　　告　丙○○
　　　　　　　　　　6樓
上列上訴人因被告犯毀損案件，不服臺灣苗栗地方法院96年度易
字第404號中華民國96年9月4日第一審判決（起訴案號： 臺灣苗
栗地方法院檢察署96年度偵字第1581號），提起上訴，本院判決
如下：
    主  文
上訴駁回。
    理      由
一、本案經本院審理結果，認被告丙○○被訴毀損犯行係屬不能
    證明，其證據及理由，業據第一審判決書理由欄記載甚詳，
    爰引用之（如附件）。原審以不能證明被告犯罪，而依刑事
    訴訟法第三百零一條第一項規定，諭知無罪之判決，經核認
    事用法，並無不合，檢察官上訴意旨雖猶謂「原審判決被告
    丙○○無罪，係以告訴人於警詢時與偵查中就案發等情節證
    述已有不符，其所述之真實性顯已存疑。又證人即當時在味
    珍香小吃部用餐之鍾火木證稱手機原本放在桌上，有聽到拍
    桌子地聲音，轉過頭去看時，手機已掉到地上……，證人鍾
    火木雖與被告相識，然無特殊情誼，其實無甘冒偽證罪責而
    為不實證述之理，觀諸其前揭證述情節，顯與告訴人指述情
    節不符等為主要依據。然查，告訴人所指其電話遭被告摔壞
    過程，係因告訴人手持電話與其所有之皮包，被告為阻止其
    接電話，憤而利用使力摔其皮包，使手持之電話一同摔下，
    業據被告於偵查中及審判中陳述綦詳，並無矛盾之處，警局
    初詢時，告訴人係就遭毀損物品僅有行動電話而專就行動電
    話乙項為陳述；旋於96年4月24日赴本署應訊時， 亦有針對
    其當時欲將手機自其皮包內取出，被告為摔其手機以阻止其
    接聽電話，遂甩摔其之皮包使其手持之手機一同掉落（見本
    署96年度偵字第1581號卷內第29、30頁）；審判中更就上述
    情形詳細描述，未見有何證述情節不符情形，原審未查告訴
    人告訴情節之始末，僅斷章取義稱告訴人指證前後不符，認
    事用法即有違法之處。再查，證人鍾木火與被告熟識，渠等
    熟稔程度，由與被告合夥開設上開味珍香小吃店之劉子章，
    雖經告訴人指稱其有目睹案發經過， 惟證人劉子章2度於偵
    、審中到庭，堅持不願吐露目睹情形，均僅以在炒菜搪塞，
    反之證人卻因被告央請到庭可見一般，原審未查渠等交友狀
    況，卻稱渠等無特殊情誼，顯然認事與經驗法則有悖；又證
    人鍾木火到庭首稱：那女的（告訴人）不高興，打手機往桌
    上丟（96年8月21日審判筆錄第3頁）。旋經本檢察官詰問時
    ，復稱有親眼見告訴人將手機往桌上丟（ 同上筆錄第4頁檢
    察官問：你為何發現手機往桌上丟？是聽到聲音？還是看到
    ？答：看到的；問：擬為和剛才說一下子就聽到聲音？答：
    他們吵一吵，談的不高興還是怎樣，手機往桌上拍。問：到
    底有無看到告訴人把手機往桌上丟？答：有。）。旋經本檢
    察官詢問周遭陳設後，又稱告訴人係往桌子拍，手機就掉下
    來，而且未親眼目睹誰拍桌子（同上筆錄第7頁檢察官問 ：
    你是聽到聲音才轉過頭，還是有看到他摔手機？答：……都
    是聽到的，過一、二分鐘，好像是告訴人拍桌子。問：拍完
    桌子後呢？手機就掉下來了。）是究竟手機係遭摔在桌上而
    掉落，或者桌面因遭重拍而掉落，證人前後說詞矛盾且就親
    眼目睹及不確定何人拍桌以「好像」回覆詰問，此證言已有
    重大瑕疵之處。復查，手機遭掉落地上前之位置，證人前稱
    是告訴人將手機往桌上丟（意指在告訴人手裡），旋又經本
    檢察官詰問時證述「不曉得，沒注意到」「我看到的時候，
    手機已經在地下了」（同前筆錄第7頁），「 我只有聽到一
    聲，但沒有看到告訴人摔手機，我看到時手機已經在地下了
    」。是被告就手機掉落前之位置，不但由肯定自告訴人手中
    摔出，轉而否認有看見手機，並進而推翻自己數分鐘前之供
    述「告訴人持手機摔在桌上」，而改口為「沒有看到告訴人
    摔手機，看到時手機已經在地下」，綜觀證人鍾火木對於親
    眼曾目睹之情狀，竟禁不起細節性之一一探問，前後又天地
    南北之證述，若非專為被告有利適時而為捏造告訴人自行摔
    壞手機乙情，何以短短幾分鐘之證述，出現相互矛盾甚而翻
    異之證述？顯見證人上述證詞已因證人個人友誼因素有所偏
    頗，不足採信。原審竟未查證人信口胡言之處，僅就證人所
    述有利於被告之處予以採信，實有所謬誤。綜觀上述證人最
    後所為誠實言論，其聽到一聲聲響後，手機已在地上，顯然
    係因被告以暴力甩告訴人之皮包，遂拉扯到告訴人所持手機
    ，使手機、皮包一同掉落之聲響。原審對上開事實未予調查
    自難認原判決妥適。」云云。
二、按被害人之陳述如無瑕疵，且就其他方面調查又與事實相符
    ，固足採為科刑之基礎，倘其陳述尚有瑕疵，則在未究明前
    ，遽採為論罪科刑之根據，即難認為適法。次按告訴人之告
    訴，係以使被告受刑事訴追為目的，是其陳述是否與事實相
    符，仍應調查其他證據以資審認，最高法院九十一年台上字
    第三０九九號、五十二年台上字第一三００號分別著有判例
    可資參照，故倘僅有告訴人之片面指述，顯難認被告有成立
    犯罪之可能，此理不辯自明。經查告訴人乙○○於本院審理
    供稱「當時我與被告談話的時候，有人電話打來，被告不讓
    我接，我剛好要把手機從皮包拿出來要接聽，被告就說他打
    來的電話我都不接，別人的電話卻接，被告先撥我的手，我
    手上的手機就摔到地上，後來起爭執後，被告就再把我的皮
    包往地上甩，摔手機與摔皮包是兩個先後不同的行為。」等
    語，經核非但與其於原審審理時所具結證稱「95年12月12日
    晚間伊前往味珍香小吃部找被告，因為被告前一晚去伊住處
    鬧，伊要被告不要再騷擾伊，並不是談被告老婆告伊妨害家
    庭之事，當時伊手機正好響了，伊從包包拿出手機要接電話
    ，被告說為何只接別人的電話，卻不接他的電話，就揮手把
    伊包包甩在地上，伊拿在手上的手機也跟著包包掉在地上」
    等情，並不相符，更與其於偵查中所證稱「95年12月12日晚
    上伊到味珍香小吃部找被告談判， 約晚間9時許伊要離開時
    ，發生口角，當時有人打電話來，被告不讓伊接電話，摔伊
    的手機，不讓伊離開，被告甩摔伊之皮包，使手機電池才會
    掉落小吃店」等語，亦有未合，且與其於警詢時所指稱「95
    年12月12日伊前往味珍香小吃部找被告談金錢及被告老婆告
    伊妨害家庭之事，談一談就發生口角，有人打行動電話給伊
    ，被告不讓伊接電話，就強行將伊行動電話拿去往地上摔，
    造成伊行動電話螢幕、相機鏡頭龜裂、機身外殼裂開」等語
    ，更不相同，是則告訴人上開所述，僅就被告「當天發生爭
    執的原因」、以及被告「究竟是只摔壞其手機；或同時摔其
    皮包及手機致摔壞其手機；或先摔壞其手機後，再有摔其皮
    包」如此單純的過程等情節，先後證述即已有不符，顯見其
    所述之真實性足以存疑，被害人之上開陳述有嚴重之瑕疵自
    難以遽信，參以證人即當時在場之鍾火木、劉子章於原審審
    理所為證述，並未目睹告訴人所指述「被告將告訴人手機損
    壞」之情事，自不足以為告訴人指述之佐証，告訴人所述之
    真實性，自難以推測方法遽為不利被告之認定。本件此外並
    無其他積極、明確之證據加以佐證證明被告之犯行，並經原
    審法院已詳敘其理由，原判決因而認被告之犯罪即屬不能證
    明，依法應為諭知無罪之判決，於法並無不合。公訴人上訴
    認應就被告予以論罪科刑，而指摘原判決不當，為無理由，
    應予駁回。
三、據上論斷，應依刑事訴訟法第三百七十三條、第三百六十八
    條，判決如主文。
本案經檢察官甲○○到庭執行職務。
中　　華　　民　　國　　96　　年　　11　　月　20 　　日
            刑事第二庭    審判長法　官  蕭  錦  鍾
                                法　官  胡  森  田
                                法　官  胡  忠  文
上列正本證明與原本無異。
不得上訴。
                                書記官  蕭  訓  慧
中　　華　　民　　國　　96　　年　　11　　月　20 　　日
